【裁判字號】    88,易,2487
【裁判日期】    890127
【裁判案由】    偽造文書
【裁判全文】
臺灣臺南地方法院刑事判決                        八十八年度易字第二四八七號
    公  訴  人  臺灣台南地方法院檢察署檢察官
    被      告  乙○○
    選任辯護人  陳昭雄
右列被告因偽造文書案件，經檢察官提起公訴（八十八年度偵字第八二一０號），本
院判決如左：
    主  文
乙○○連續行使變造關於服務之證書，足以生損害於公眾，處罰金參仟元，如易服役
以參佰元折算壹日。緩刑貳年。
    事  實
一、乙○○係台南市善德同憫會（以下簡稱善德同憫會）之理事，本身並從事善德同
    憫會舉辦之各種慈善活動工作。乙○○明知各志工參與慈善活動之服務時，內政
    部均會核發「志願服務紀錄證」，記載之服務項目、服務時數等記錄內容應求詳
    實，由各機關、機構或團體中之志願服督導人員，或志願服務隊指定之工作幹部
    負責按服務數次填寫，寫後並應加蓋登錄人名章，以作為其參與公益慈善活動之
    服務證明，又乙○○明知於民國七十九年六月起至八十四年十二月止，其在善德
    同憫會參與慈善活動之次數，並未達到一千二百二十五小時，其為能參加「志願
    服務楷模」等活動之遴選，乃以電話告知同在善德同憫會工作，負責登錄服務時
    數之人員甲○○，以其服務時數登錄有誤，要求更改，甲○○因在電話中被告知
    登錄有誤之事，一時無法查證，乃同意其更改，惟乙○○乃於八十四年底、八十
    五年初在其台南市○○路六百六十七巷二十五號之住處，將服務時數由原先登錄
    之六十二小時變造更改為一千二百二十五小時，並先後持前開經變造更改後之服
    務時數報名參加「台南市第五屆志願服務楷模」之遴選，及八十七年間台灣省政
    府主辦之「優秀志願服務人員」遴選，均因其服務時數及其他考評優異而獲獎。
    足以生損害於舉辦機關對於評比之正確性及其他同為參加遴選之人之權益。
二、案經善德同憫會執行長丙○○告發後由台灣台南地方法院檢察署檢察官偵查起訴
    。
    理  由
一、訊據被告乙○○對於更改服務時數一事雖直承不諱，然辯稱：伊係經過統計之後
    ，確定具體時數，並獲得承辦人甲○○之同意，始予填載，伊於七十八年七月至
    七十九年六月間，平均每月投入志工行列之時數為六十二．五小時，於八十六年
    間每月平均為七十六．五小時，另八十七年間每月平均九三．八小時，相較於七
    十九年六月至八十四年十二月間之系爭服務時數變更為一一二五小時後，每月平
    均為五十六．五八小時，服務時數與往常情形相仿並無異常，伊實際上服務時數
    遠超過工作報告上所記載，並無不法變造犯行等語。惟查：(1)右揭事實，業據告
    發人即善德同憫會執行長丙○○指述明確，且據證人甲○○於偵查中證稱：善德
    同憫會所辦活動一年大概有一百小時，被告當時打電括跟我講，我有同意她改，
    但我不知道她改了那麼多，我當時寫六十二小時，就已經計算很寬裕了，她改為
    一千多小時差距太多了，我寫六十二小時包括開理事會、計算發票等均包括在內
    等語；復於本院訊問時結證稱：「每次活動需記錄工作報告簿，而為登載當天志
    工活動之時數之據，被告之服務時數六十二小時，是其根據工作報告簿來登載的
    」、「我只接到被告打來爭執為何她的服務時數那麼少，況時數相距那麼，大我
    不可能同意更改」、「被告自八十二年起任理監事較有參與活動，而且被告於七
    十九年參與志工活動是以市立醫院志工身分參加，以她的服務時數係登載在市立
    醫院，不屬同憫會」等情。又按內政部所印製核發之志願服務記錄證所記載之內
    容應求詳實，由各機關、機構或團體中之志願服務督導人員，或志願服務隊指定
    之工作幹部負責按服務次數逐次填寫，填寫後並應加蓋登錄人名章，此為內政部
    以中華民國八十四年七月四日台（84）內社字第八四七七五一九號發布之志願服
    務記錄證申請暨使用須知第七條所明訂，是依上開規定被告對該志願服務記錄證
    之服務時數等記錄並非有權製作者，此亦為被告所坦認，是被告並無權更改志願
    服務記錄證上所記載之服務時數甚明。參諸告發人所提出附卷之善德同憫會七十
    九年至八十四年度及八十八年度之工作報告記錄以觀，其中確有包括該會之行政
    事務及所舉辦或參與服務活動之日期及內容等記錄，是證人甲○○所為之記錄確
    係有所有依據，又參以證人甲○○為該善德同憫會祕書與被告素無夙怨，衡情應
    無無故虛構或扭曲事實之可能，故其上開證述與常理相符足堪憑信為真。雖被告
    辯稱其實際服務時數遠超過同憫會工作報告所記載之活動時數，然其既陳稱因已
    事隔多年未予保留記事簿及資料致無法提出其更改為一千二百二十五小時之計算
    依據以實其說，且倘每位志工服務非以該服務機關之記載為據，而僅以志工個人
    所做之記錄為憑，係與前開內政部所頒布之規定有悖，且缺乏公信，是被告以該
    服務時數係甲○○同意其更改之辯詞尚難據為憑信。(2)又被告另依據其志願服務
    紀錄證之記載而統計得出之數據，而以其於七十八年七月至七十九年六月間，平
    均每月投入志工行列之時數為六十二．五小時，於八十六年間每月平均為七十六
    ．五小時，另八十七年間每月平均九三．八小時，相較於將七十九年六月至八十
    四年十二月間之系爭服務時數變更為一一二五小時後，每月平均為五十六．五八
    小時，服務時數與往常情形相仿並無異常等情置辯。然查，縱被告在同一時期（
    即七十九年六月間至八十四年間）在台南市立醫院參與慈善活動二千一百四十九
    小時、在台南市消防局義消大隊救護中隊參與慈善活動三百五十二小時，（有志
    願服務記錄證在卷可按），且於在台南市政府工作之餘，仍有時間參與其他活動
    。然觀之善德同憫會之年度工作計畫，該會一年約舉辦十次活動，每次活動參與
    之時間約僅數小時，縱被告每次均有參加，一年亦僅數十小時，況被告並非每次
    均參與，此由善德同憫會七十九年度至八十四年度之工作報告可知。故由被告所
    統計之服務數據，仍無從佐證明被告於該時期在善德同憫會之服務時數為一千二
    百二十五小時。是被告所辯應不足採。此外，尚有志願服務記錄證、台南市第五
    屆志願服務楷模表揚名單、台南市志願服務楷模遴選要點、八十七年十一月三日
    被告獲台灣省政府頒發之優秀志願服務人員獎（參照善德同憫會八十七年工作概
    括報告）等附卷可稽。本件事證明確，被告犯行堪予認定。
二、按志願服務記錄證，係記載被告之服務時數，為關服務之證書，核被告乙○○變
    更服務時數進而以該服務證上記錄參加志願服務楷模遴選，所為係犯刑法第二百
    十六條、第二百十二條行使變造特種文書罪。其變造特種文書之低度行為，應為
    行使之高度行為吸收，不復另論。又被告先後二次行使該變造之志願服務紀錄證
    參加遴選，時間緊接，所犯構成要件相同，顯係基於概括犯意反覆為之，應依連
    續犯之規定論以一罪並加重其刑。爰審酌被告服務公職，常年熱心公益，多次參
    與捐款等活動，有其庭呈之捐款收據數紙可稽，且並無前科（參照本院被告全國
    前案紀錄表）素行良好，且依台南市志願服務楷模遴選要點，遴選標準為：「各
    公私立社會福利機構或團體（私立者應經政府立案）至少服務滿三年以上之志願
    服務人員（服務時數累積計六百小時以上）」，頒發志願服務金牌獎之標準為：
    「連續參志願服務滿八年以，上服務累計一千六百小時以上，服務績效卓著者」
    ，則依被告之服務時數及年資即使未變更服務時數（有被告之志願服務記錄證存
    卷可考），亦已達遴選標準，故對於主辦單位遴選評比之正確性及其他同為參加
    遴選之人之權益雖仍有影響，但影響尚小、被告犯罪之動機、目的、手段、及犯
    後態度等一切情狀，量處如主文所示之刑，以資懲儆。又被告前未曾受有期徒刑
    以上刑之宣告，有本院被告全國前案紀錄表在卷可憑，其經此教訓後，應知所警
    惕，信無再犯之虞，本院因認所宣告之刑以暫不執行為適當，併諭知緩刑二年，
    以勵自新。至於經變造之志願服務紀錄證，雖為被告所有，惟其上之記錄除變造
    之一項紀錄外均為真正，並非專供被告犯罪之用，爰不一併宣告沒收，附此敘明
    。
據上論斷，應依刑事訴訟法第二百九十九條第一項前段，刑法第五十六條、第二百十
六條、第二百十二條、第四十二條第二項、第七十四條第一款，罰金罰鍰提高標準條
例第一條前段、第二條，判決如主文。本案經檢察官吳勇輝到庭執行職務。
中    華    民    國      八十九    年      一        月      二十七    日
                              臺灣臺南地方法院刑事第二庭
                                      法  官  林  淑  婷
右正本證明與原本無異
如不服本判決應於送達後十日內向本院提出上訴狀
                                      書記官  董  挹  棻
中    華    民    國      八十九    年      一        月  三十一    日
附錄本案論罪科刑法條全文：
刑法第二百十二條：
偽造、變造護照、旅券、免許證、特許證及關於品行、能力、服務或其他相類之證書
、介紹書，足以生損害於公眾或他人者，處一年以下有期徒刑，拘役或三百元以下罰
金。
刑法第二百十六條：
行使第二百十條至第二百十五條之文書者，依偽造、變造文書或登載不實事項或使登
載不實事項之規定處斷。


司法院資訊處製作；財團法人民間司法改革基金會備份。
